【裁判字號】    95,訴,426
【裁判日期】    951011
【裁判案由】    偽造文書等
【裁判全文】
臺灣臺北地方法院刑事判決               95年度訴字第426號
公  訴  人  臺灣臺北地方法院檢察署檢察官
被      告  乙○○
選任辯護人  翁顯杰律師
上列被告因偽造文書等案件，經檢察官提起公訴（94年度偵字第
10685 號），被告於準備程序進行中就被訴事實為有罪之陳述，
由本院合議庭裁定以簡式審判程序審理，判決如下：
    主  文
乙○○偽造私文書，足以生損害於公眾及他人，處有期徒刑貳年
，緩刑伍年，緩刑期間付保護管束。
    事  實
一、乙○○於民國93年11月上旬間某日，在臺北市○○區○○路
    387 號前，見甲○○所有登記於王加露名下，並委託友人李
    明財保管而停放該處之車牌號碼9A-9039 號自用小客車（排
    氣量5,000㏄、西元1985年份、賓士廠牌)款式特殊，為型號
    AMG560SEL 之限量車，竟起貪念欲據為己有，又恐為警查獲
    ，乃設計掩飾犯行，其方法為先倒轉照相機日期為93年10月
    13日而拍攝該車照片，以製造該車已停放於路邊多時之假象
    ，另以不詳方式查得車牌號碼相近之9A-8038 號自用小客車
    車主曾淑玲個人資料，再製作一紙內容為委託人授權環保署
    認證汽車回收廠進行拖吊、回收車輛、繳銷牌照等業務之手
    續之同意書，及一紙列印有該車輛照片附載該車車號、車身
    形式、顏色、車主姓名為曾淑玲、車主地址為大安路1段101
    巷3號7樓等內容之所謂「車籍資料」，於同年11月 6日下午
    持往曾淑玲住處，佯稱其為環保署人員，因民眾檢舉該車停
    放於內湖區路邊很久，須將車子拖吊走，惟需經車主簽名同
    意，而查證結果車主為曾淑玲，故要求曾淑玲簽署同意書云
    云，曾淑玲當場表示並非該車車主而拒絕簽署，乙○○即續
    以查證結果該車確登記於曾淑玲名下，如不處理，遭人將車
    牌取走犯案，就會很麻煩云云哄騙，並留下電話號碼000000
    0000以資取信，曾淑玲一時不察，誤信其言而同意簽署。惟
    乙○○離去後，曾淑玲認事有可疑，遂撥打乙○○所留電話
    ，發現為空號，恐自己遭歹人利用，即迅於同日赴台北市政
    府警察局大安分局敦南派出所備案。乙○○騙得曾淑玲簽署
    同意書後，隨即意圖為自己不法之所有，僱用不知情之姓名
    年籍不詳的已成年拖吊人員，至臺北市○○區○○路387 號
    前將該車拖吊至不詳處所藏放而竊取之，嗣即透過雅虎奇摩
    拍賣網站尋找拍賣賓士廠牌車輛之賣方，而於同年月15日經
    由網路訊息致電住於高雄市之賣方陳耀達，議定以新臺幣（
    下同）45,000元之價格購買西元1982年份、型號280SEL、車
    牌號碼YA-1760號之賓士車1輛，附帶條件為陳耀達需將車子
    全車噴漆改為黑色，並重領牌照，陳耀達依言辦妥後，於同
    年月18日委託山立通運股份有限公司 (下稱山立通運公司）
    指派之駕駛員楊境彬，將已換領車牌號碼為4938-KB 號之自
    用小客車運至台中市工業區轉由另名姓名年籍不詳之駕駛員
    載運至臺北市交與乙○○；乙○○取得該車牌號碼4938-KB
    號自用小客車後，即先將前所竊得之上開車牌號碼9A-9039
    號自用小客車原有之鋼圈及輪胎拆解更換，再陸續於94年1
    月5日、15日、29日至台北市○○街452號惠銓汽車商行、台
    北市○○路149巷4號銅鑫企業社、台北市○○○路458號1樓
    宏成汽車材料行進行全車烤漆及發電機更換、或訂製改裝組
    件、排氣管、購買方向盤、零件等，擬改變車輛外觀，完成
    後即改懸掛車牌號碼4938-KB 號之車牌，並基於偽造（準）
    私文書之犯意，將上開車牌號碼4938-KB 號自用小客車引擎
    室原有號碼為WDＺ00000000000000 之兩處車身號碼牌取下，
    再裝釘、黏貼在該車身號碼為WDB0000000A172137 號之車牌
    號碼9A- 9039號自用小客車引擎室中，足生損害於甲○○、
    王加露及監理機關對車籍管理之正確性。乙○○於改裝上開
    車牌號碼9A-9039 號自用小客車之際，即思將該車出售獲利
    或換取其他款式跑車，於該車改裝完成後，乃於94年1 月30
    日15時45分，以IP位址為210.85.60.83之個人電腦連結至雅
    虎奇摩拍賣網站網址，張貼擬以30萬元起標之價格拍賣該車
    之訊息。嗣李明財於網路發現乙○○所售之車輛為甲○○遭
    竊之車，經報警循線於94年2 月23日16時30分許，在臺北縣
    三重市○○路135號前查獲。
二、案經甲○○訴由台北市政府警察局中山分局報請臺灣臺北地
    方法院檢察署檢察官偵查起訴。
    理  由
一、上開事實，業據被告乙○○於本院審理中坦白承認，並經證
    人甲○○、李明財、楊境彬、曾淑玲、范光宇（惠銓汽車商
    行負責人）、張進輝（銅鑫企業社員工）分別於警訊、檢察
    事務官或檢察官面前證述甚詳，復有搜索扣押筆錄、贓物認
    領保管單、臺灣中小企業銀行存款交易明細查詢單（帳號：
    00000000000 號、戶名：陳耀達）、郵政跨行匯款申請書、
    自動付款交易明細表、汽車新領牌照登記書（車號4938- KB
    號）、汽（機）車過戶登記書（車號YA-7160 號）、汽車檢
    驗紀錄表、山立通運公司轉調車用- 交車驗收單、曾淑玲所
    簽署之同意書、臺灣台北地方法院檢察署檢察官95年2 月16
    日15時45分公務電話紀錄、台北市政府警察局大安分局敦南
    派出所工作紀錄簿、中央氣象局颱風資料查詢結果、「車籍
    資料」（內有車號9A-9039號自用小客車照片2張及記載曾淑
    玲個人資料）、網路IP登入查詢資料、被告使用之00000000
    00號行動電話通聯調閱查詢單、車輛協尋電腦輸入單、車牌
    遺失（尋獲）電腦輸入單、車輛竊盜、車牌失竊資料個別查
    詢報表-查詢車輛認可資料（車號9A-9039號）、車籍作業系
    統-查詢認可資料（車號9A-9039號、4938-KB號、YA-7160號
    ）、車籍作業詳細畫面（車號4938-KB號）、車籍資料作業-
    車主變更畫面（車號YA-7160號）、車號9A-9039號自用小客
    車車身號碼（WDB0000000A172137）拓印資料各1份、車號49
    38-KB 號自用小客車辦理過戶及重新領牌監理機關現場拍攝
    照片2張、估價單3 紙、拍賣網頁列印資料7張、蒐證照片24
    幀附卷及車號4938-KB號之WDＺ00000000000000號車身號碼牌
    1 個扣案可稽。本件事證明確，被告竊盜、偽造（準）私文
    書之犯行，可以認定。
二、被告行為後，刑法業於94年2月2日修正公布，並自95年7月1
    日施行。按行為後法律有變更者，適用行為時之法律，但行
    為後之法律有利於行為人者，適用最有利於行為人之法律，
    現行刑法第2條第1項定有明文。此條係規範行為後法律變更
    所生新舊法律比較適用之準據法，是刑法第2條第1項本身雖
    經修正，但無比較新舊法適用之問題，應一律適用裁判時之
    現行刑法第2條第1項之規定，為「從舊從輕」之比較；又新
    舊刑法關於刑之規定，雖同採從輕主義，惟比較時仍應就罪
    刑有關之共犯、未遂犯、想像競合犯、牽連犯、連續犯、結
    合犯，以及累犯加重、自首減輕暨其他法定加減原因（如身
    分加減）與加減比例等一切情形，綜其全部之結果，而為比
    較，再適用有利於行為人之法律處斷，而不得一部割裂分別
    適用不同之新舊法（最高法院24年上字第4634號判例意旨、
    95年第8 次刑事庭會議決議參照）。準此：
  (一)關於罰金刑，在刑法修正前，刑法分則編各罪所定罰金刑之
    貨幣單位原為銀元，其最高罰金數額，從各該法條規定，而
    最低罰金數額，則依修正前刑法第33條第5款之規定為1元以
    上（貨幣單位為銀元），且若定有罰金刑之論罪法條係於72
    年6 月25日前所制定，而該法條日後均未修正者，得依罰金
    罰鍰提高標準條例第1條前段規定，就其原定數額提高為2倍
    至10倍，其後修正者則不提高倍數，並依現行法規所定貨幣
    單位折算新臺幣條例第2 條規定，以銀元1元折算為新臺幣3
    元；於刑法修正後，因刑法第33條第5 款修正為：「罰金：
    新臺幣一千元以上，以百元計算之。」使得刑法之罰金貨幣
    單位已由銀元改為新台幣，則刑法分則編各罪所定罰金刑之
    貨幣單位，自應配合修正為新臺幣，又為使刑法分則編各罪
    所定罰金之最高數額與刑法修正前趨於一致，乃增訂刑法施
    行法第1條之1：「中華民國九十四年一月七日刑法修正施行
    後，刑法分則編所定罰金之貨幣單位為新臺幣。九十四年一
    月七日刑法修正時，刑法分則編未修正之條文定有罰金者，
    自九十四年一月七日刑法修正施行後，就其所定數額提高為
    三十倍。但七十二年六月二十六日至九十四年一月七日新增
    或修正之條文，就其所定數額提高為三倍。」從而，刑法分
    則編各罪所定罰金刑之最高數額，於刑法修正前、後並無不
    同，惟修正後刑法第33條第5 款所定罰金刑最低數額，較之
    修正前提高，自以修正前刑法第33條第5 款規定有利於被告
    。
  (二)刑法第55條原規定：「一行為而觸犯數罪名，或犯一罪而其
    方法或結果之行為犯他罪名者，從一重處斷。」於此次刑法
    修正，該條則規定為：「一行為而觸犯數罪名，從一重處斷
    。但不得科以較輕罪名所定最輕本刑以下之刑。」是本次刑
    法修正，業將牽連犯之規定刪除。本件被告所犯竊盜及偽造
    （準）私文書等罪，具有牽連犯之關係（詳後述），依修正
    前即行為時之規定，應從一重之偽造（準）私文書罪處斷；
    而修正後之刑法既已刪除牽連犯之規定，則被告所犯上述各
    罪，應依數罪併罰之規定分論併罰，比較新舊法之規定，仍
    以修正前之規定較有利於被告。
  (三)綜合上述各條文修正前、後之比較，揆諸前揭最高法院決議
    意旨及修正後刑法第2條第1項規定之「從舊、從輕」原則，
    自應整體適用被告行為時之法律論處。
三、按車身號碼為汽車製造廠商出廠之標誌，以表示製造工廠及
    出廠時期、識別車體之標誌，乃表示一定用意之證明，依刑
    法第220條第1項之規定，應以私文書論。又被告將車號4938
    -KB號之WDＺ00000000000000號車身號碼牌取下，再裝釘、黏
    貼在車身號碼為WDB0000000A172137號之車號9A-9039號自用
    小客車引擎室中，已變更文書之本質，而成為另一新文書，
    已具有原創性，自屬偽造而非變造，檢察官認係屬於變造，
    尚有未洽。故核被告所為，係犯刑法第320條第1項竊盜罪及
    同法第220條、第210條偽造（準）私文書罪。被告利用不知
    情之已成年拖吊人員（本案雖無證據顯示該拖吊人員為成年
    人，惟亦無證據顯示該拖吊人員為兒童或少年，爰依有利於
    被告之認定，認為前開拖吊人員為成年人）竊取上開自用小
    客車，為間接正犯。被告所犯上開2 罪，有方法、目的之牽
    連關係，應從一重以偽造（準）私文書罪處斷。爰審酌被告
    不思以正途獲取財物，竟僅因他人車輛外型特殊，而起貪念
    予以竊取，且竊車之際，即多方設計以求日後脫罪，犯罪情
    節不輕；於警方查獲後，在檢察官偵查期間一再否認犯行，
    致檢察官多方查證以明案情，耗費司法資源，犯後態度難謂
    良好；惟念及被告於本院審理時已坦承犯行，且與被害人甲
    ○○達成和解，取得被害人諒解，此有和解書影本1 紙在卷
    可參，以及其未婚，目前從事房屋買賣業，學歷為高中畢業
    等一切情狀，量處如主文所示之刑，以資警惕。又被告前未
    曾因故意犯罪受有期徒刑以上刑之宣告，此有臺灣高等法院
    被告前案紀錄表在卷可參，其因一時貪念，致罹刑章，本院
    認被告經此教訓，當知所警惕，而無再犯之虞，所宣告之刑
    以暫不執行為適當，爰依刑法第74條第1項第1款之規定（犯
    罪在新法施行前，新法施行後，緩刑之宣告，應適用新法第
    74 條之規定，參照最高法院95年第8次刑事庭會議決議），
    併宣告緩刑5 年，另為確實督促被告保持善良品行，並有正
    確法律觀念，緩刑期間並付保護管束，以啟自新。
四、扣案之車身號碼牌1個（WDＺ00000000000000號），固係被告
    所有以為本件偽造私文書犯行所用之物，惟上開車身號碼牌
    並非偽造之物，而係取自經監理機關規制管理之合法車輛（
    即車號4938-KB 號自用小客車），且屬於該車識別車體之標
    誌證明，是本院認上開扣案物品不宜宣告沒收，併此敘明。
五、據上論結，應依刑事訴訟法第273條之1第1項、第299條第1
    項前段，刑法第2條第1項前段、第320條第1項、第220 條第
    1項、第210 條、第74條第1項第1款、第93條第1項，修正前
    刑法第55條，罰金罰鍰提高標準條例第1 條前段，判決如主
    文。
本案經檢察官陳重言到庭執行職務。
中    華    民    國    95    年    10    月    11    日
                  刑事第十三庭  法  官  李明益
以上正本證明與原本無異。
如不服本判決，應於判決送達後10日內向本院提出上訴狀（應抄
附繕本）。告訴人或被害人如對於本判決不服者，應具備理由請
求檢察官上訴，其上訴期間之計算係以檢察官收受判決正本之日
期為準。
                                書記官  劉穗筠
中    華    民    國    95    年    10    月    11    日


司法院資訊處製作；財團法人民間司法改革基金會備份。
